【裁判字號】    97,交訴,24
【裁判日期】    971231
【裁判案由】    業務過失致死
【裁判全文】
臺灣花蓮地方法院刑事判決              97年度交訴字第24號
公  訴  人  臺灣花蓮地方法院檢察署檢察官
被      告  甲○○
上列被告因過失致死案件，經檢察官提起公訴（97年度偵字第45
74號），被告於本院準備程序進行中，就被訴事實為有罪之陳述
，經受命法官告知簡式審判程序意旨，並聽取公訴人及被告之意
見後，本院合議庭裁定改由受命法官獨任依簡式審判程序審理，
判決如下：
    主  文
甲○○從事業務之人，因業務上之過失致人於死，處有期徒刑伍
月，如易科罰金，以新臺幣壹仟元折算壹日。緩刑貳年。
    事  實
一、甲○○考領有職業聯結車（又稱曳引車）駕駛執照，係職業
    曳引車司機，為從事駕駛業務之人，於民國97年6月13 日下
    午2時許，駕駛登記在貫聯通運有限公司名下、車牌號碼920
    -GX號曳引車，行至花蓮縣壽豐鄉平和村台11丙線北向車道2
    公里處，明知車輛停車時，不得停放於顯有妨害他車通行之
    處所，並應設置警示燈及警示標誌，而依當時天氣暴雨、日
    間自然光線、柏油路面濕潤、無缺陷、無障礙物、視距良好
    ，並無不能注意之情事，竟未為任何安全措施即擅自將其所
    駕駛之上揭曳引車停放在該處路邊，適有考領有重型機車駕
    駛執照之魏逸凡於是日下午4時許，騎乘車號HX8-550號重型
    機車，沿花蓮縣壽豐鄉平和村台11丙線南往北方向行駛，於
    行經上該路段時，亦因疏未注意車前狀況，不慎撞擊甲○○
    停放該處之車牌號碼920-GX號曳引車後車尾，致人車倒地，
    造成魏逸凡頭部外傷併嚴重腦挫傷、顱骨骨折、顱內出血、
    顏面骨折、顏面裂傷之傷害，經送醫急救，因顱內出血不治
    而死亡。
二、案經臺灣花蓮地方法院檢察署檢察官自動檢舉簽分偵查起訴
    。
    理  由
一、本件被告甲○○所犯並非死刑、無期徒刑、最輕本刑為3 年
    以上有期徒刑之罪或高等法院管轄第一審案件，且於準備程
    序進行中，被告先就被訴事實為有罪之陳述，經受命法官告
    知簡式審判程序之旨，並聽取公訴人及被告之意見後，由本
    院合議庭裁定由受命法官獨任進行簡式審判程序，核先敘明
    。
二、上揭犯罪事實，業據被告甲○○於本院調查、審理時坦承不
    諱，且經被害人家屬乙○○於警詢、檢察官偵查時及本院審
    理時指訴綦詳，並有臺灣花蓮地方法法院檢察署檢察官相驗
    筆錄、驗斷書、相驗屍體證明書、道路交通事故現場圖、道
    路交通事故調查報告表(一)、(二)、被告之駕照、行照、被害人
    魏逸凡之駕照各1份、現場照片38幀、相驗照片14 幀在卷可
    稽。而被害人魏逸凡確係因本件車禍致顱內出血而死亡之事
    實，業經臺灣花蓮地方法院檢察署檢察官督同檢驗員相驗明
    確，有相驗屍體證明書、檢驗報告書、勘驗筆錄、相驗照片
    各1 份在卷足稽。按停於路邊之車輛，遇晝晦、風沙、雨雪
    、霧靄時，或在夜間無燈光設備或照明不清之道路，均應顯
    示停車燈光或反光標識，道路交通安全規則第112條第1項13
    款規定有明文。又按汽車行駛時，駕駛人應注意車前狀況及
    兩車併行之間隔，並隨時採取必要之安全措施，道路交通安
    全規則第94條第3 項亦規定有明文。本案發生時，上開路段
    天候暴雨、無障礙物、日間自然光線、視距良好，被告停車
    在路邊車道上，本應設置警示或燈光措施，並無不能注意之
    情形，擅自將其所駕駛之車輛停放在路邊車道上，形成路障
    ，影響行車安全，而致被害人騎機車未能注意車前狀況而撞
    上，導致本件車禍發生，被告顯有過失甚明。又當時路面無
    缺陷及障礙物、視距良好之情形，縱使被告於路邊停車未設
    置警示或燈光號誌，被害人騎乘機車亦理當注意車前狀況，
    並時採取必要安全措施，竟未注意車前狀況而撞上被告停放
    在路邊之曳引車，足認本件車禍被害人亦有過失。被害人雖
    有前述過失，惟被害人之過失既與被告之過失併合為本件事
    故發生之原因，尚難因此解免於被告刑事過失之責任。從而
    ，被害人確因本件車禍死亡，已如前述，則被告之過失行為
    與被害人之死亡間，顯有相當因果關係，本件罪證明確，被
    告過失致死犯行已經可以證明，應予依法論罪科刑。
三、按刑法上所謂業務，係指以反覆同種類之行為為目的之社會
    活動而言（參照最高法院29年上字第3364號判例）。查被告
    係擔任駕駛曳引車之司機，則駕駛營業貨運曳引車為其業務
    ，業據被告自陳在卷，且被告於案發當日，是在送貨途中發
    生本件車禍，核被告所為，係犯刑法第276條第2項之業務過
    失致人於死罪。爰審酌被告擅自將曳引車停放在路邊，形成
    路障，未為必要安全措施，提醒來車，導致被害人撞擊其停
    放在路邊之車輛而死亡，所生損害非輕，惟被告已與被害人
    之家屬達成民事上和解，並已依和解契約給付完畢，業據被
    害人家屬乙○○於本院調查時陳述明確，且本件車禍發生原
    因被害人亦有過失，以及被告素行、生活狀況、犯罪後坦承
    犯行，被害人家屬表示願意原諒被告等一切情狀，量處如主
    文所示之刑，並諭知易科罰金之折算標準。又被告未曾因犯
    罪而受有期徒刑以上刑之宣告，此有臺灣高等法院被告前案
    紀錄表1 份在卷可稽，其犯罪後既已和被害人家屬達成和解
    ，並依約賠償，且坦承犯行，已深知悔悟，本院認其經此教
    訓後，當知警惕，應無再犯之虞，認其所宣告之刑，以暫不
    執行為適當，併予宣告緩刑2年，以啟自新。
據上論斷，應依刑事訴訟法第273條之1第1項、第299條第1 項前
段，刑法第276條第2項、第41條第1項前段、第74條第1項第1 款
，刑法施行法第1條之1第1項、第2項前段，判決如主文。
本案經檢察官孫源志到庭執行職務。
中    華    民    國    97    年    12    月    31    日
                  交通法庭    法  官  陳月雯
以上正本證明與原本無異。
如不服本判決應於收受送達後10日內向本院提出上訴書狀，並應
敘述具體理由。其未敘述上訴理由者，應於上訴期間屆滿後20日
內向本院補提理由書 (均須按他造當事人之人數附繕本)「切勿
逕送上級法院」。告訴人或被害人如對於本判決不服者，應具備
理由請求檢察官上訴，其上訴期間之計算係以檢察官收受判決正
本之日期為準。
中    華    民    國    97    年    12    月    31    日
                              書記官
附錄本判決論罪之法律條文：
中華民國刑法第276條：
因過失致人於死者，處2年以下有期徒刑、拘役或2千元以下罰金
。
從事業務之人，因業務上之過失犯前項之罪者，處5 年以下有期
徒刑或拘役，得併科3千元以下罰金。


司法院資訊處製作；財團法人民間司法改革基金會備份。
